臺灣高等法院臺中分院刑事判決
                                    110年度上訴字第372號

上  訴  人
即  被  告  莊貴鈞



選任辯護人  柯連登律師                    
上  訴  人
即  被  告  張瑞明


選任辯護人  林宏鈞律師
            黃翎芳律師
上  訴  人
即  被  告  戴明益




選任辯護人  許家瑜律師
上列上訴人因加重強盜等案件，不服臺灣彰化地方法院109年度
訴字第909號中華民國109年12月14日第一審判決（起訴案號：臺
灣彰化地方檢察署109年度偵字第7997號、第8419號、第8661號
、第10016號），提起上訴，本院判決如下：
    主  文
原判決關於戴明益部分及莊貴鈞犯罪所得沒收及追徵部分，均撤
銷。
戴明益幫助犯恐嚇取財罪，處有期徒刑貳年伍月。
戴明益被訴非法持有非制式手槍、子彈部分，無罪。
莊貴鈞未扣案之犯罪所得新臺幣陸仟元沒收，於全部或一部不能
沒收或不宜執行沒收時，追徵其價額。
其他上訴均駁回。
    事  實
一、張瑞明因與張慶昌有糾紛，且明知張慶昌處有財物，可作為
     強盜的對象，而張矗夫因無法償還積欠張瑞明之金錢，張
    瑞明即謀議由張矗夫及莊貴鈞持槍前往張慶昌處強盜（張矗
    夫所犯違反槍砲彈藥刀械管制條例及加重強盜部分，業經原
    審判決確定），另為避免遭查緝，亦謀議竊取機車供張矗夫
    及莊貴鈞騎乘所竊得之機車前往犯案（張矗夫、莊貴鈞、張
    瑞明所犯共同竊盜罪部分，業經原審判決確定）。張矗夫、
    莊貴鈞及張瑞明即意圖為自己不法之所有，而基於共同竊盜
    、攜帶兇器強盜及無故持有非制式手槍、子彈之犯意聯絡，
    先於民國109年6月16日案發前數日，由張瑞明帶同張矗夫前
    往張慶昌位於彰化縣○○鎮○○路○段○號之住處（田中火車站旁
    ）附近勘查動線，使自外地而來的張矗夫得以熟悉相關位置
    ，再由張瑞明於109年6月15日晚間19時59分許，在彰化縣○○
    市○○街000號之85度C咖啡員林中山店（下稱85度C）外，將
    張矗夫所有、暫時由其持有之具有殺傷力非制式手槍1支（
    含彈匣1個，槍枝管制編號：0000000000號）及子彈14顆取
    出，交予張矗夫，作為隔日犯罪之用。戴明益則於109年6月
    15日15時30分許，駕駛車牌號碼0000-00號自小客車（下稱A
    車）搭載張瑞明，與張矗夫駕駛車牌號碼000-0000號自小客
    車（下稱B車）搭載莊貴鈞，共同在彰化縣田中鎮中南路與
    山腳路口會合後，旋即於15時39分許轉往彰化縣○○鄉○○路0
    段000號旁之巷子，經張瑞明拜託戴明益竊取1輛機車供張矗
    夫等人犯案使用，並經戴明益應允後，戴明益主觀上認識張
    瑞明等人欲為恐嚇取財之不法犯行，竟仍基於幫助恐嚇取財
    之犯意及與張矗夫、莊貴鈞及張瑞明等人共同竊盜之犯意聯
    絡，由戴明益於同日15時42分許，前往址設彰化縣○○鄉○○路
    0段0號之特耐橡膠工業有限公司（下稱特耐公司）外，持自
    備鑰匙竊取蕭耀堂所有之車牌號碼000-000號機車1輛，得手
    後，隨即將所竊得之該機車停放在彰化縣○○鄉○○路0段000號
    旁之巷子，其等復於15時50分許，在彰化縣○○鄉○○路0段000
    號之洗洋洋自助洗車場（下稱洗車場）內會合，由莊貴鈞徒
    步前往戴明益停放機車處，將戴明益所竊得之機車騎回洗車
    場外，戴明益則於莊貴鈞走出洗車場時，即駕駛A車離去。
    又因張矗夫及莊貴鈞不知道張慶昌住處詳細位置，故再由張
    瑞明駕駛B車，引領由張矗夫及莊貴鈞共同騎乘上開機車前
    往張慶昌住處旁之田中火車站後，張瑞明即先駕駛B車離去
    。其後，張矗夫與莊貴鈞至張慶昌之住處外，把玩夾娃娃機
    並向卓淇媚（即張慶昌之配偶）假意要兌換零錢而進入屋內
    。張矗夫一進入屋內即向張慶昌及卓淇媚亮出上開手槍，並
    表示：「我很不好過，正在跑路，先拿5萬元來花，以後會
    還。(台語)」等語，且拉槍機以示威嚇（掉落子彈1顆）；
    莊貴鈞則以尼龍繩捆綁卓淇媚之雙手。張慶昌因慮及自己及
    家人之安全，於不能抗拒之情況下，交付新臺幣（下同）3
    萬元給張矗夫與莊貴鈞。張矗夫與莊貴鈞得手離去後，將該
    機車棄置在彰化縣○○鎮○○路0段000號旁之空地，並搭乘前來
    接應之張瑞明所駕駛之B車離開。事後，張矗夫將贓款中之1
    萬5千元交給張瑞明，另外1萬5000元，則由張矗夫分得9000
    元、莊貴鈞分得6000元。
二、案經張慶昌訴由彰化縣警察局田中分局報告臺灣彰化地方檢
    察署檢察官偵查起訴。
    理  由
壹、本院審理範圍：本案原審判決認定被告莊貴鈞、張瑞明及同
    案被告張矗夫等3人所為，均係共同犯攜帶兇器強盜罪及共
    同犯竊盜罪；被告戴明益則係幫助犯攜帶兇器強盜罪及共同
    犯竊盜罪。檢察官未提起上訴；被告莊貴鈞及同案被告張矗
    夫均僅針對原審判決共同犯攜帶兇器強盜罪部分提起上訴；
    被告張瑞明及戴明益則均針對原審判決全部提起上訴，此有
    刑事上訴狀（本院卷第31頁、第39頁、第47頁至第55頁、第
    57頁至第75頁）及本院準備程序筆錄（本院卷第281頁、第3
    54頁）附卷可按；嗣同案被告張矗夫具狀撤回上訴、被告張
    瑞明亦具狀對共同犯竊盜罪部分撤回上訴，此有撤回上訴聲
    請書（本院卷第367頁、第481頁）附卷可考，是本案審理範
    圍僅為原審判決有關被告莊貴鈞、張瑞明共同犯攜帶兇器強
    盜罪部分及有關被告戴明益幫助犯攜帶兇器強盜罪及共同犯
    竊盜罪部分，合先敘明。
貳、有罪部分：　　
一、證據能力之說明：　　 　　
（一）按被告以外之人於審判外之言詞或書面陳述，除法律有規
      定者外，不得作為證據，刑事訴訟法第159條第1項定有明
      文。查本案證人即同案被告張矗夫、被告張瑞明於警詢時
      及偵查中未經具結之陳述，皆為被告戴明益以外之人在審
      判外之陳述，被告戴明益及其選任辯護人認不具證據能力
      （本院卷第293頁、原審卷一第265頁），本院核無例外有
      證據能力之情形，故此部分依刑事訴訟法第159條第1項規
      定，對被告戴明益不得作為證據。
（二）次按刑事訴訟法第159條之5規定：「（第1項）被告以外
      之人於審判外之陳述，雖不符前4條之規定，而經當事人
      於審判程序同意作為證據，法院審酌該言詞陳述或書面陳
      述作成時之情況，認為適當者，亦得為證據。（第2項）
      當事人、代理人或辯護人於法院調查證據時，知有第159
      條第1項不得為證據之情形，而未於言詞辯論終結前聲明
      異議者，視為有前項之同意」，其立法意旨在於傳聞證據
      未經當事人之反對詰問予以核實，原則上先予排除，惟若
      當事人已放棄詰問或未聲明異議，基於證據資料愈豐富，
      愈有助於真實發現之理念，且強化言詞辯論原則，法院自
      可承認該傳聞證據例外擁有證據能力。經查，除上開（一
      ）之部分外，其餘有關下述所引用未符合刑事訴訟法第15
      9條之1至第159條之4所示之供述證據，檢察官、被告莊貴
      鈞、張瑞明、戴明益等人及其等之選任辯護人於本院準備
      程序時均同意有證據能力（本院卷第293頁、第365頁），
      且迄於言詞辯論終結前均未聲明異議。而本院審酌該等供
      述證據作成及取得之狀況，並無違法、不當或顯不可信之
      情形，且為證明被告等人犯罪事實存否所必要，以之作為
      證據，認屬適當，依刑事訴訟法第159條之5規定，除上開
      （一）之部分外，均具有證據能力。
（三）關於非供述證述，並無傳聞法則規定之適用，該非供述證
      據如非出於違法取得，並已依法踐行調查程序，即不能謂
      無證據能力（最高法院97年度台上字第1401號、6153號判
      決要旨參照）。查本判決下列所引用之非供述證據，並無
      證據證明係實施刑事訴訟程序之公務員違背法定程序所取
      得，且檢察官、被告莊貴鈞、張瑞明、戴明益等人及其等
      之選任辯護人於本院準備程序時均同意有證據能力（本院
      卷第293頁、第365頁），且迄於言詞辯論終結前均未表示
      無證據能力，自應認均具有證據能力。
（四）被告之自白，非出於強暴、脅迫、利誘、詐欺、疲勞訊問
      、違法羈押或其他不正之方法，且與事實相符者，得為證
      據，刑事訴訟法第156條第1項定有明文。查本件被告莊貴
      鈞、張瑞明、戴明益等人分別對於警詢時、偵查中、原審
      及本院準備程序、審理時之自白，並未曾提出有何遭受「
      強暴、脅迫、利誘、詐欺、疲勞訊問、違法羈押或其他不
      正之方法」始為自白之主張，參酌下述其他證據，足認被
      告莊貴鈞、張瑞明、戴明益等人分別於警詢時、偵查中、
      原審及本院準備程序、審理時之自白，與事實相符者，依
      法自得為證據。
二、認定犯罪事實之證據及理由： 
（一）上開犯罪事實，業據被告莊貴鈞、戴明益於原審及本院準
      備程序、審理時及被告張瑞明於原審準備程序、審理時均
      坦承不諱，核與證人即被害人蕭耀堂於警詢時之證述內容
      ；證人即告訴人張慶昌於警詢、偵查中之證述內容；證人
      即同案被告張矗夫、被告莊貴鈞於警詢時、偵查中、本院
      審理時之證述內容（警詢時及偵查中未經具結之陳述，對
      被告戴明益部分不具證能力）大致相符，並有彰化縣警察
      局田中分局偵查報告書、指認犯罪嫌疑人紀錄表、搜索扣
      押筆錄、扣押物品目錄表、採證照片、監視器影像照片、
      贓物認領保管單、彰化縣警察局車輛協尋電腦輸入單、彰
      化縣警察局車輛尋獲電腦輸入單、失車-案件基本資料詳
      細畫面報表、受理各類案件紀錄表、受理刑事報案三聯單
      、車行記錄匯出文字資料、車輛詳細資料報表、執行搜索
      蒐證照片及查扣物品照片、彰化縣警察局槍枝初步檢視報
      告表、勘察採證照片、犯嫌作案動線圖、行車軌跡照片、
      扣押物品清單及扣案物品照片、彰化縣警察局109年7月27
      日彰警鑑字第1090055212號函及所附內政部警政署刑事警
      察局109年7月22日刑紋字第1090065958號鑑定書、和解書
      等附卷可稽，復有如附表所示之物扣案可憑，又扣案之非
      制式手槍及子彈14顆，經鑑定後，均具有殺傷力，亦有內
      政部警政署刑事警察局109年8月7日刑鑑字第1090069334
      號鑑定書、109年10月7日刑鑑字第1090085070號各1份可
      參，足認被告莊貴鈞、張瑞明、戴明益等人之上開自白均
      與犯罪事實相符，應可採信。
（二）被告張瑞明及其選任辯護人雖於刑事上訴理由狀及本院準
      備程序時初始時仍為坦承犯行之陳述（本院卷第47頁至第
      55頁、第355頁），惟嗣後改辯稱：對於加重強盜及槍砲
      部分均不認罪，我跟張慶昌有糾紛，我有帶張矗夫他們去
      張慶昌住所，跟他們說是哪一間，但是我沒有叫他們進去
      裡面搶劫，我叫張矗夫他們進去借錢，因為張慶昌有做小
      額貸款，事後張矗夫有跟我說，他們帶手槍進去，……我有
      看到戴明益拿包包給張矗夫，但是我不知道裡面是什麼，
      是後來張矗夫他們跟我說他們有帶槍去張慶昌家裡，我不
      知道為什麼張矗夫一直說槍是我交給他的，大概是因為他
      一直被我逼那5萬元，所以才這樣講，我有跟戴明益一起
      去85度C，交東西是戴明益交的，我不知道裡面東西是什
      麼。錢是先拿5000元還我，過好幾天之後再拿1萬元給我
      ，他們進去裡面，發生的事情我就不了解，他們一直打電
      話給我，說他們在山腳路那邊，我繞很久才找到他們，我
      有開車載他們離開，那天我叫他們去借錢，是要用恐嚇的
      方式，沒有叫他們持槍或強盜的方式，沒有打算要還張慶
      昌，所以才會由戴明益牽機車讓他們騎去，沒有行搶的意
      思，他們去裡面發生的事情，我真的沒有辦法掌握，也不
      知道等語（本院卷第355頁至第358頁、第437頁、第452頁
      ），然被告張瑞明於偵查中及原審審理時已自承：我知道
      張矗夫當時身上有帶槍，……張矗夫來的時候就有帶在身上
      了，……我知道張矗夫及莊貴鈞要去向張慶昌借錢，是有拿
      槍過去的，我們除了要拿錢之外，也有要教訓張慶昌的意
      思，我曾經跟張慶昌開口借過錢，但他不借我錢，所以我
      就想報復他，對檢察官起訴書所載之犯罪事實認罪，……係
      共同謀議要行搶張慶昌等語（偵字第8661號卷第248頁、
      原審卷一第154頁至第156頁、第215頁、第405頁、卷二第
      23頁、第38頁至第39頁），況證人即同案被告張矗夫於警
      詢時、偵查中、原審及本院審理時均曾證稱：扣案槍彈係
      由張瑞明所交付，張瑞明知道我帶槍前往，張瑞明於案發
      1個星期前有與我討論跟張慶昌借錢，張瑞明叫我進去跟
      張慶昌借錢，我問張瑞明為什麼他不進去，張瑞明說他跟
      張慶昌熟識等情（偵字第7997號第22頁、第207頁、第308
      頁、原審卷一第148頁、本院卷第462頁之1至第462頁之27
      ）。被告張瑞明既然明知同案被告張矗夫與告訴人張慶昌
      完全不認識，也明知同案被告張矗夫攜帶槍彈前往犯案，
      事前亦帶同案被告張矗夫等前往現場勘查、請被告戴明益
      竊取作案用之車輛、事後開車載同案被告張矗夫等人離開
      ，刻意避開自己與告訴人張慶昌碰面等情，則被告張瑞明
      豈有自己避不出面「借錢」，而唆使完全不認識之人持槍
      前往「借錢」，事後卻辯稱其不知情同案被告張矗夫會以
      亮槍方式借錢之理？是被告張瑞明於本院上開否認犯行之
      辯解，顯係脫罪卸責之詞，並不足採；本案自難認其無需
      共同對持有非制式手槍、子彈及攜帶兇器強盜之犯行負責
      。
（三）綜上所述，被告莊貴鈞、張瑞明上開共同犯攜帶兇器強盜
      、無故持有非制式手槍、子彈，以及被告戴明益上開幫助
      犯恐嚇取財、共同犯竊盜等犯行，事證明確，均應依法論
      科。
三、起訴書認被告戴明益此部分係共同犯刑法第330條第1項攜帶
    兇器強盜罪嫌。而訊據被告戴明益固坦承於109年6月16日15
    時30分許，駕駛A車搭載被告張瑞明，在彰化縣田中鎮中南
    路與山腳路口，與同案被告張矗夫所駕駛之B車會合後，於
    同日15時39分許，轉往彰化縣○○鄉○○路0段000號旁之巷子，
    並於15時42分許，在特耐公司外，由其持自備鑰匙竊取機車
    ，將該機車牽放在上址，即駕駛A車離去洗車場等事實。然
    堅詞否認有何共同攜帶兇器強盜之犯行，辯稱：我沒有和張
    瑞明一起去交手槍及子彈給張矗夫，也不知道張矗夫、莊貴
    鈞和張瑞明等人要持槍強盜張慶昌的事，更沒有參與強盜的
    犯行，張瑞明僅跟我說偷機車是要騎去向別人「借錢」，我
    所理解的「借錢」，有可能會恐嚇人，至少會恐嚇人家等語
    ；辯護人則為被告戴明益辯稱：戴明益並未參與強盜之犯行
    ，亦無與張矗夫、莊貴鈞及張瑞明有共同強盜之犯意聯絡，
    更沒有與張瑞明交付槍彈給張矗夫，戴明益主觀 認識應該
    是幫助恐嚇取財，所以對於幫助恐嚇取財部分是 認罪的等
    語。查：
（一）被告戴明益於109年6月16日15時30分許，駕駛A車搭載被
      告張瑞明，在彰化縣田中鎮中南路與山腳路口，與同案被
      告張矗夫及被告莊貴鈞駕駛之B車會合後，於同日15時39
      分許，轉往彰化縣○○鄉○○路0段000號旁之巷子，並於15時
      42分許，在特耐公司外，由其持自備鑰匙竊取機車，並將
      該機車牽放在上址等事實，業據被告戴明益迭於警詢、偵
      查中、原審及本院審理時坦承不諱，核與證人即被告張瑞
      明、同案被告張矗夫、被害人蕭耀堂所述大致相符，並有
      贓物認領保管單、車輛協尋電腦輸入單、監視錄影翻拍照
      片等附卷可稽，是此部分事實，應可認定。　　
（二）按現行刑法關於正犯、幫助犯之區別，係以其主觀之犯意
      及客觀之犯行為標準，凡以自己犯罪之意思而參與犯罪，
      無論其所參與者是否係犯罪構成要件之行為，皆為正犯，
      其以幫助他人犯罪之意思而參與犯罪，其所參與者，苟係
      犯罪構成要件之行為，亦為正犯，必以幫助他人犯罪之意
      思而參與犯罪，其所參與者又為犯罪構成要件以外之行為
      ，始為幫助犯。查被告戴明益雖知悉同案被告張矗夫、被
      告莊貴鈞及被告張瑞明等人欲前往告訴人張慶昌住處為不
      法財產犯罪，然其僅竊取機車提供同案被告張矗夫等人使
      用，並無參與本件攜帶兇器強盜之構成要件行為，且參以
      同案被告張矗夫於原審及本院審理時證述：張瑞明跟我謀
      議強盜時，沒有說戴明益要參與本案，沒有與戴明益討論
      本案，戴明益不知道我有攜帶槍彈到現場等語（原審卷一
      第455頁、本院卷第462之13頁），核與證人即被告張瑞明
      於原審審理時證述：戴明益雖然知道我們要叫人去跟張慶
      昌借錢，但他沒有說要跟我們去或什麼，後來作案什麼，
      他也沒有很瞭解，我也沒有特別跟戴明益講這件事等語相
      符（原審卷一第415頁、第417頁），顯見被告戴明益應無
      與同案被告張矗夫、被告張瑞明、莊貴鈞等人有共同強盜
      或恐嚇取財之犯意聯絡及行為分擔。又參以本件被告戴明
      益並無分得任何報酬，業據同案被告張矗夫及被告莊貴鈞
      、張瑞明等人於原審審理時供述甚明（原審卷二第44頁至
      第45頁），益徵被告戴明益應係以幫助他人之意思參與。
      起訴意旨雖認為被告戴明益與同案被告張矗夫、被告張瑞
      明、莊貴鈞等人就攜帶兇器強盜之犯行，構成共同正犯，
      應有誤會。　　
（三）又按刑法上之幫助犯係以與正犯有共同之認識而幫助實行
      為要件，換言之，刑法上之幫助犯，係指以幫助之意思，
      對於正犯資以助力，使其犯罪易於達成而言，故幫助犯之
      成立，不僅須有幫助他人犯罪之行為，且須具備認識他人
      犯罪而予以幫助之確定或不確定故意，始稱相當。故若對
      於不同構成要件之犯罪，幫助犯所認識之犯罪內容與正犯
      實行之犯罪事實不一致（即所謂「幫助犯事實認識錯誤」
      ），且此不一致超出同一犯罪構成要件之範圍時，如正犯
      所實行之罪名，較幫助犯所認識並幫助之罪名為輕者，幫
      助犯祗在正犯實行罪名之限度內負幫助之罪責。相對地，
      正犯所實行之罪名較幫助犯所認識並幫助之罪名為重時，
      即所謂「幫助之逾越」，幫助犯僅能在其所認識或與正犯
      實行犯罪重合之範圍內負責（最高法院107年度台上字第3
      717號判決要旨參照）。本案查扣之子彈、非制式手槍應
      係同案被告張矗夫所有，案發前由被告張瑞明交付，與被
      告戴明益並無關係，亦無證據可以認定被告戴明益知情同
      案被告張矗夫等人會攜帶槍彈等兇器前往告訴人張慶昌住
      處以強盜方式強取財物（理由詳見參、無罪部分之說明）
      ，參以本案被告戴明益事後未分得任何不法所得，被告戴
      明益既無從得知同案被告張矗夫與被告莊貴鈞後來係以加
      重強盜方式向告訴人張慶昌進行犯罪，本院因此認被告戴
      明益於原審審理時供稱：我知道張瑞明他們要去向告訴人
      張慶昌借錢，所以才偷機車給他們使用，我也知道所謂借
      錢是要做壞事的意思等語（原審卷一第262至264頁、卷二
      第39頁），尚屬中肯合理，並非顯不足採信。又刑法第29
      章以下關於財產犯罪之罪名既多亦眾，本案依卷內證據資
      料，尚不足認定被告戴明益認識其所幫助之正犯即同案被
      告張矗夫等人係以加重強盜之方式犯罪，則被告戴明益所
      認識並幫助所犯之財產犯罪與同案被告張矗夫實際實行犯
      罪之構成要件並不一致，本於上開最高法院之說明及罪證
      有疑利歸被告之法理，本案僅能認被告戴明益主觀上之認
      識係同案被告矗夫等人將以「借錢」之名義遂行恐嚇取財
      之目的，但確實不知悉同案被告張矗夫等人事後騎乘機車
      至告訴人張慶昌家中是要亮槍進行強盜之情，符合上開所
      謂「幫助之逾越」，亦即幫助犯僅需在其所認識或與正犯
      實行犯罪重合之範圍內負責即可，是被告戴明益應係該當
      「幫助恐嚇取財罪」，而非「幫助攜帶兇器強盜罪」之罪
      責。
（四）綜上，本案被告戴明益所參與部分僅有提供所竊得之機車
      供犯案使用，並非加重強盜罪或恐嚇取財罪之構成要件行
      為，亦無證據足認有與正犯間有共犯犯意聯絡之情，又扣
      案搶彈並非被告戴明益所提供，亦無證據足認被告戴明益
      知情同案被告張矗夫會攜帶槍彈前往並以強盜方式強取財
      物，自不得認被告戴明益所為係共同犯攜帶兇器強盜罪，
      是起訴書此部分之認定，尚有違誤。　　　
四、論罪科刑部分：
(一)槍砲彈藥刀械管制條例第4條、第7條至第9條等規定已於109
    年6月10日修正公布，同年月12日生效施行。此次修法鑒於
    現行查獲具殺傷力之違法槍枝，多屬非制式槍枝，可遠距離
    致人死傷，且殺傷力不亞於制式槍枝，對人民生命、身體、
    自由及財產法益之危害，實與制式槍枝無異；另因非制式槍
    枝之取得成本遠低於購買制式槍枝，且製造技術門檻不高、
    網路取得改造資訊容易，導致非制式槍枝氾濫情形嚴重，若
    區分制式與否而分別適用第7條或第8條處罰，將使不法分子
    傾向使用非制式槍砲從事不法行為，以規避第7條較重之刑
    責，無異加深不法分子大量使用非制式槍砲之誘因，為有效
    遏止持非制式槍砲進行犯罪情形，非制式槍砲與制式槍砲罪
    責確有一致之必要。為此修正第4條第1項第1款所稱槍砲之
    定義，在特定類型槍砲前增列「制式或非制式」等語，使管
    制範圍明確及於所有制式及非制式槍砲；且配合在第7條第1
    項、第8條第1項、第9條第1項及第3項亦均增列「制式或非
    制式」等語，以調整各條所規範特定類型槍砲之範圍（另將
    第8條第4項原條文「槍枝」，修正為「槍砲」，以統一用語
    ）。依修正後之新法，持有「非制式手槍」不再依第8條第4
    項規定，而改依較重之第7條第4項規定處罰。準此，本案被
    告莊貴鈞、張瑞明所共同持有之非制式手槍，於前開條例修
    正後，即應適用修正後同條例第7條第4項之未經許可持有非
    制式手槍罪予以論處，起訴書認為仍應適用修正前之規定，
    應有誤會，惟起訴之基本社會事實相同，且已經原審及本院
    告知上開罪名，爰依刑事訴訟法第300條規定，變更起訴法
    條。另被告戴明益應係犯刑法第30條第1項、第346條第1項
    之幫助恐嚇取財罪，亦已如前所述，起訴書認被告戴明益係
    犯刑法第330條第1項加重強盜罪，尚有未合，惟其起訴之基
    本事實既屬同一，且經本院於審理程序中就此罪名變更事項
    向被告戴明益告知，無礙其訴訟上答辯或主張，爰亦依刑事
    訴訟法第300條規定予變更起訴法條。
(二)是核被告莊貴鈞、張瑞明所為，均係犯刑法第330條第1項之
    攜帶兇器強盜罪及槍砲彈藥刀械管制條例第7條第4項、同條
    例第12條第4項之無故持有非制式手槍及子彈罪；被告戴明
    益所為，則係犯刑法第30條第1項、第346條第1項之幫助恐
    嚇取財罪及同法第320條第1項之竊盜罪。
(三)被告莊貴鈞於實施強盜過程中，雖有妨害告訴人張慶昌及其
    家人之行動自由，然仍屬強盜行為之一部分，不另論罪（最
    高法院92年度台上字第2184號判決要旨參照）。
(四)按非法持有、寄藏、出借槍砲彈藥刀械等違禁物，所侵害者
    為社會法益，如所持有、寄藏或出借客體之種類相同（如同
    為手槍，或同為子彈者），縱令同種類之客體有數個（如數
    支手槍、數顆子彈），仍為單純一罪，不發生想像競合犯之
    問題；若同時持有、寄藏或出借二不相同種類之客體（如同
    時持有手槍及子彈），則為一行為觸犯數罪名之想像上競合
    犯（最高法院82年度台上字第5303號判決要旨可資參照）。
    且槍砲彈藥刀械管制條例所處罰未經許可無故持有該條例所
    列管各式槍砲彈藥之行為，祇須行為人主觀上明知係未經主
    管機關許可，無正當理由，而有執持占有之意思，客觀上亦
    有將之置於自己實力支配下之行為，即足當之，至其是否為
    自己持有及持有時間之久暫，皆所不問。本案被告莊貴鈞、
    張瑞明持有子彈14顆，應僅成立未經許可持有子彈一罪。另
    被告莊貴鈞、張瑞明係以一行為同時觸犯槍砲彈藥刀械管制
    條例第7條第4項之未經許可持有非制式手槍罪及同條例第12
    條第4項之未經許可持有子彈罪，為想像競合犯，應依刑法
    第55條之規定，從較重之槍砲彈藥刀械管制條例第7條第4項
    之未經許可持有非制式手槍罪處斷。
(五)再按行為人為犯特定罪而持有槍、彈，並於持有槍、彈後即
    緊密實行該特定犯罪，雖其持有槍、彈之時地與犯特定罪之
    時地，在自然意義上非完全一致，然二者仍有部分合致，且
    犯罪目的單一，依一般社會通念，認應評價為一罪方符合刑
    罰公平原則，如予數罪併罰，反有過度處罰之疑，與人民法
    律感情亦未契合；是於牽連犯廢除後，適度擴張一行為概念
    ，認此情形為一行為觸犯數罪名之想像競合犯，方屬適當（
    最高法院97年度台上字第1880號判決要旨參照）。本案依證
    人即同案被告張矗夫於本院審理時之證述，可知扣案之槍彈
    係同案被告張矗夫所有，且於案發前已交由被告張瑞明持有
    ，然並無充足之證據足以認定被告張瑞明持有手槍及子彈之
    確切時間，與其與同案被告張矗夫等人共謀持槍犯強盜之先
    後順序，依罪證有疑利於被告之原則，自應認被告張瑞明係
    為遂行其共同強盜之目的後，再同時取得保管前揭手槍及子
    彈，嗣後於行動前再交還予同案被告張矗夫前往實行強盜之
    犯行。是揆諸上開最高法院判決要旨，被告莊貴鈞、張瑞明
    共同持上開非制式手槍及子彈之目的，係為遂行強盜犯行，
    且就所犯上開攜帶兇器強盜罪與未經許可持有非制式手槍及
    子彈罪之時間重疊，實行行為亦有重合之情形，應係以一行
    為同時觸犯槍砲彈藥刀械管制條例第7條第4項之未經許可持
    有手槍罪、同條例第12條第4項之未經許可持有子彈罪及刑
    法第330條第1項之攜帶兇器強盜罪，為想像競合犯，依刑法
    第55條前段之規定，從一重之攜帶兇器強盜罪論處。起訴書
    認被告莊貴鈞、張瑞明所犯上開攜帶兇器強盜罪、非法持有
    手槍罪2罪應予分論併罰，尚有未洽，併予敘明。
(六)又按刑法上一行為而觸犯數罪名之想像競合犯存在之目的，
    在於避免對於同一不法要素予以過度評價。自然意義之數行
    為，得否評價為法律概念之一行為，應就客觀構成要件行為
    之重合情形、主觀意思活動之內容、所侵害之法益與行為間
    之關連性等要素，視個案情節依社會通念加以判斷。刑法刪
    除牽連犯之規定後，原認屬方法目的或原因結果，得評價為
    牽連犯之二犯罪行為間，如具有局部之同一性，或其行為著
    手實行階段可認為同一者，得認與一行為觸犯數罪名之要件
    相侔，依想像競合犯論擬。倘其實行之二行為，無局部之重
    疊，行為著手實行階段亦有明顯區隔，依社會通念難認屬同
    一行為者，應予分論併罰（最高法院107年度台上字第1066 
    號判決意旨參照）。實務上關於想像競合之一行為之解釋，
    認為若犯罪目的單一，行為間有多數重疊，依一般社會通念
    ，應認評價為一行為(最高法院102年度台上字第2666號判決
    意旨參照)；亦有認為所謂「同一行為」，係指所實行者為
    完全或局部同一之行為，或其行為著手實行階段可認為同一
    者而言(最高法院106年度台上字第2135號判決意旨參照)；
    或形式上獨立之行為，彼此間有不可分割的一致性或事理上
    關聯，且犯罪目的單一，依一般社會通念應評價為一行為者
    (最高法院106年度台上字第669號判決意旨參照)。本案被告
    戴明益基於幫助恐嚇取財之目的，以竊盜機車之方式，同一
    時、地提供予他人使用，雖同時觸犯竊盜及幫助恐嚇取財2
    罪名，然其犯罪目的單一，其行為著手實行階段為完全同一
    之行為，依一般社會通念應評價為一行為，是被告戴明益所
    犯幫助恐嚇取財及共同竊盜二罪，為想像競合犯，依刑法第
    55條前段之規定，從一重之幫助恐嚇取財罪論處。
(七)被告莊貴鈞、張瑞明與同案被告張矗夫就攜帶兇器強盜罪及
    就持有非制式手槍及子彈罪間；被告戴明益與被告莊貴鈞、
    張瑞明與同案被告張矗夫就竊盜罪間，分別有犯意聯絡及行
    為分擔，就該等犯行，應分別論以共同正犯。
(八)刑之加重與減輕：
　1.被告莊貴鈞於105年間，因施用及持有毒品案件，經原審法
    院以106年度訴字第327號案各判處有期徒刑1年、3月，上訴
    後，經本院以106年度上訴字第927號判決上訴駁回而確定，
    嗣經原審法院以106年度聲字第1578號裁定應執行有期徒刑1
    年2月確定，於106年10月5日入監執行，甫於107年10月11日
    假釋出監，並於107年11月18日保護管束期滿，其假釋未經
    撤銷，未執行之刑以已執行論。被告張瑞明前因加重強盜等
    案件入監執行，於100年執行期間，因違反貪污治罪條例之
    交付賄賂案件，經原審法院以102年度訴字第287號案判處有
    期徒刑7月確定，接續執行後，甫於106年4月26日假釋出監
    ，並於108年9月12日保護管束期滿，其假釋未經撤銷，未執
    行之刑以已執行論，有其2人臺灣高等法院被告前案紀錄表
    附卷可稽，其2人於有期徒刑執行完畢後，5年以內故意再犯
    本件有期徒刑以上之罪，均為累犯。本院審酌其2人前有多
    次犯罪前科，堪認品行不佳，對刑罰之反應力薄弱，欠缺法
    治觀念，惡習積重難改，況本案並無司法院釋字第775號解
    釋意旨所指個案應量處最低法定刑，又無法適用刑法第59條
    減輕其刑，而應依此解釋意旨裁量不予加重最低本刑之情形
    （最高法院108年度台上字第338號判決意旨參照），故本案
    被告莊貴鈞、張瑞明2人均應依刑法第47條第1項之規定加重
    其刑。
　2.被告戴明益幫助恐嚇取財罪部分，並未參與構成要件行 為
    ，所犯情節較正犯輕微，爰依刑法第30條第2項之規定，按
    正犯之刑減輕之。
參、無罪部分：
一、公訴意旨另以：被告戴明益基於無故持有具殺傷力槍枝、子
    彈之犯意，於109年6月15日晚間，由被告張瑞明約同案被告
    張矗夫到85度C咖啡員林中山店(彰化縣○○市○○街000號)外，
    並由被告張瑞明駕車被告戴明益到場後，由被告戴明益將具
    殺傷力之槍枝1支(含彈匣)、子彈14顆交付給另案被告張矗
    夫，作為隔日犯罪之用。因認被告戴明益此部分另涉犯槍砲
    彈藥刀械管制條例第8條第4項未經許可持有具殺傷力槍枝、
    同條例第12條第4項未經許可持有子彈罪嫌等語。
二、證據能力部分：按刑事訴訟法第308條規定：「判決書應分
    別記載其裁判之主文與理由；有罪之判決並應記載犯罪事實
    ，且得與理由合併記載。」同法第310條第1款規定：「有罪
    之判決書，應於理由內分別情形記載左列事項：一、認定犯
    罪事實所憑之證據及其認定之理由。」及同法第154條第2項
    規定：「犯罪事實應依證據認定之，無證據不得認定犯罪事
    實。」揆諸上開規定，刑事判決書應記載主文與理由，於有
    罪判決書方須記載犯罪事實，並於理由內記載認定犯罪事實
    所憑之證據及其認定之理由。所謂認定犯罪事實所憑之「證
    據」，即為該法第154條第2項規定之「應依證據認定之」之
    「證據」。職是，有罪判決書理由內所記載認定事實所憑之
    證據，即為經嚴格證明之證據，另外涉及僅須自由證明事項
    ，即不限定有無證據能力之證據，及彈劾證人信用性可不具
    證據能力之彈劾證據。在無罪判決書內，因檢察官起訴之事
    實，法院審理結果，認為被告之犯罪不能證明，而為無罪之
    諭知，則被告並無檢察官所起訴之犯罪事實存在，既無刑事
    訴訟法第154條第2項所規定「應依證據認定之」事實存在，
    因此，判決書僅須記載主文及理由，而理由內記載事項，為
    法院形成主文所由生之心證，其論斷僅要求與卷內所存在之
    證據資料相符，或其論斷與論理法則無違，通常均以卷內證
    據資料彈劾其他證據之不具信用性，無法證明檢察官起訴之
    事實存在，所使用之證據並不以具有證據能力之證據為限，
    是以本案被告戴明益此部分既經本院認定無罪，本案判決即
    不再論述此部分所援引有關證據之證據能力。
三、次按犯罪事實應依證據認定之，無證據不得認定犯罪事實；
    不能證明被告犯罪者應諭知無罪之判決，刑事訴訟法第154
    條第2項、第301條第1項分別定有明文。又按認定犯罪事實
    所憑之證據，雖不以直接證據為限，間接證據亦包括在內；
    然無論直接或間接證據，其為訴訟上之證明，須於通常一般
    之人均不致於有所懷疑，而得確信其為真實之程度者，始得
    據之為有罪之認定，倘其證明尚未達到此一程度，而有合理
    性懷疑之存在時，即難遽採為不利被告之認定（最高法院76
    年台上字第4986號判決可供參照）。再按刑事訴訟法第161
    條第1項規定：檢察官就被告犯罪事實，應負舉證責任，並
    指出證明之方法。因此，檢察官對於起訴之犯罪事實，應負
    提出證據及說服之實質舉證責任。倘其所提出之證據，不足
    為被告有罪之積極證明，或其指出證明之方法，無從說服法
    院以形成被告有罪之心證，基於無罪推定之原則，自應為被
    告無罪判決之諭知（最高法院著有92年台上字第128號判決
    足資參照）。
四、公訴意旨認被告戴明益涉有上開非法持有槍彈犯行，無非係
    以①證人即同案被告張矗夫之證述；②證人即被告張瑞明之證
    述等為主要論據。訊據被告戴明益則堅詞否認有何非法持有
    槍彈之犯行，辯稱：槍不是我的，我沒有提供槍彈，也沒有
    參與交付槍彈的部分等語。
五、經查：
（一）證人即同案被告張矗夫之證述：
　　1.證人即同案被告張矗夫於警詢時已供稱：查扣之子彈、手
      槍係其本人所有等語（偵字第7997號卷第19頁、第33頁）
      ，且亦於偵查中供稱：上開手槍及子彈是張瑞明交付等語
      （偵字第10016號卷第416頁）；嗣於本院審理時證述：本
      案的槍彈是我本人所有，是向草屯友人「阿忠」以6萬元
      購買，買來之後，我跟「阿明」也就是張瑞明拿來拿去，
      於109年9月23日與張瑞明一同開偵查庭時，在看守所中央
      台的時候，張瑞明邀我一同指認槍彈是戴明益交付給我的
      ，那個時候我不認識戴明益，是張瑞明叫我這樣講，我沒
      有用FACETIME跟戴明益連絡，我的手機裡面，FACETIME裡
      面，根本沒有跟戴明益的連絡資料，我在原審真的是亂說
      的，在109年9月23日開偵查庭那天，張瑞明要求我把槍彈
      推給戴明益，可能他們之間有挾怨報復。在員林的85度C
      ，當天只有張瑞明而已，根本沒有戴明益，當天張瑞明直
      接從駕駛座拿到副駕駛座，窗戶打開把槍拿給我，戴明益
      不知道我帶槍彈到現場之事等語（本院卷第462頁之1至第
      462頁之27）。
　　2.細譯證人即同案被告張矗夫於警詢時、偵查中、原審及本
      院審理時之歷次供述內容，證人即同案被告張矗夫於警詢
      時及109年9月23日之該次偵訊筆錄前，均係單獨接受訊問
      ，其均供承扣案槍彈係其所有，輪流由其或被告張瑞明持
      有、保管，均未曾供稱被告戴明益交付本案之槍彈乙情，
      核與證人即同案被告張矗夫嗣於本院準備程序、審理時之
      供述內容相符；惟證人即同案被告張矗於109年9月23日一
      同與被告張瑞明提解至檢察署接受訊問，一開始證人即同
      案被告張矗夫仍供稱係被告張瑞明交付槍彈等語（偵字第
      7997號卷第308頁），經被告張瑞明之選任辯護人表示：
      我的當事人張瑞明有講到說槍枝實際上不是他交給張矗夫
      的，可否就這點跟張矗夫再確認一下（偵字第7997號卷第
      308頁）。證人即同案被告張矗夫遂開始改稱：那天有2個
      人來，另1個人我不知道名字，槍不是張瑞明拿給我，張
      瑞明當天開車，是他旁邊駕駛座的那個人拿槍給我的等語
      （偵字第7997號卷第308頁），接下來的偵查、原審審理
      程序即可明顯發現被告張瑞明主動描述細節，同案被告張
      矗夫附和被告張瑞明之講法（詳見偵字第7997號卷第308
      頁），甚至被告張瑞明主動修正同案被告張矗夫之供述內
      容（原審卷一第152頁至第153頁），相互勾稽證人即同案
      被告張矗夫於本院準備程序、審理時之證述內容，證人即
      同案被告張矗夫於本院準備程序、審理時證述其係受被告
      張瑞明之要求將槍彈來源推給被告戴明益乙節，尚非無憑
      ；本院認證人即同案被告張矗夫於警詢時、偵查之初及本
      院準備程序、審理時證述明顯較其於109年9月23日之該次
      偵訊筆錄改口後及原審歷次之供述內容為可信，是同案被
      告張矗夫於109年9月23日該次偵訊筆錄改口後及原審歷次
      之供述內容，不足採信。
（二）證人即被告張瑞明之證述：
　　1.證人即被告張瑞明於109年8月8日偵查中證稱：（問 ：據
      張矗夫稱他當時身上有帶1支槍，你知道這件事嗎？）我
      知道。（問 ：槍是怎麼來的？是你交給他的嗎？）不是
      我交給他的，是張矗夫來的時候就有帶在身上了等語（偵
      字第8661號卷第248頁）。
　　2.證人即被告張瑞明於109年9月26日偵查中證稱：槍枝不是
      我的，是戴明益的槍，張矗夫不認識戴明益，如果說戴明
      益的外號老貓，張矗夫就應該知道了。張矗夫也知道那天
      拿槍給他的人就是老貓，而且張矗夫被査獲時，身上沒有
      槍，是他另外打電話給別人，叫那個人把槍交出來，他不
      是打電話給我等語（偵字第7997號卷第311頁）。
　　3.倘若槍彈係被告戴明益所提供，被告張瑞明為何不一開始
      即供稱槍彈係被告戴明益所有，卻仍供稱係同案被告張矗
      夫來的時候就有帶在身上。且被告張瑞明一方面否認知情
      被告戴明益所交付之物品係槍彈，一方面又可以詳細描述
      被告戴明益交槍予同案被告張矗夫之過程細節，甚至糾正
      同案被告張矗夫之講法（原審卷一第152頁至第153頁），
      益徵被告張瑞明此部分之供述內容，不足為採。　
（三）參以證人即被告莊貴鈞於本院審理時證述：109年9月23日
      那一天，在看守所的中央台的時候，有聽到張瑞明叫張矗
      夫說槍枝跟戴明益拿的，張矗夫好像是說好等語（本院卷
      第462頁之27至第462頁之31）。
（四）本院審酌證人即同案被告張矗夫在案發初始，即表明槍枝
      係其本人所有，且供稱犯案前1日由被告張瑞明返還，嗣
      雖於偵查後階段及原審審理時改證稱係被告戴明益交付，
      然於本院審理時則將受被告張瑞明要求串證之原委全盤說
      出，並經證人即被告莊貴鈞於本院證述屬實，參酌以下之
      理由：①被告戴明益於案發前僅認識被告張瑞明，並不認
      識同案被告張矗夫及被告莊貴鈞，更未曾與渠等聯絡或見
      面，事後被告戴明益亦未分得任何不法所得；②且倘若槍
      枝係由被告戴明益所提供，衡諸經驗法則，同案被告張矗
      夫於本案強盜犯行得手後，理應將該價值不斐之槍彈返還
      予所有人，同案被告張矗夫卻於遭查獲時仍持有犯案用之
      槍彈；③又同案被告張矗夫於109年9月23日與被告張瑞明
      一同開偵查庭時，經被告張瑞明之選任辯護人要求再次釐
      清槍彈來源後，才與被告張瑞明一同改稱變成109年6月15
      日晚間「係張瑞明駕駛座旁的那個人交付」，進而共同指
      認那個人是被告戴明益，然整個改變供詞之過程，顯得唐
      突且格格不入，且究竟被告戴明益為何願意「無償」提供
      槍彈給不認識之同案被告張矗夫？其動機為何？均無法合
      理說明。④另查被告戴明益對於同案被告張矗夫與被告莊
      貴鈞後來係向告訴人張慶昌進行加重強盜之行為，並無證
      據證明其確實知情或參與，且被告張瑞明於原審審理期日
      亦證述其向被告戴明益拜託偷機車時「有說是要嚇一嚇，
      沒有講的很詳細」等語，足認被告戴明益對於同案被告張
      矗夫等人涉及持槍強盜乙情確無任何認知及參與；⑤至行
      動電話門號0000-000000號之上網歷程，被告戴明益於109
      年6月15日19時59分許，以該手機上網所使用之基地台位
      置，雖在85度C附近，此有該行動電話門號MSIDN查詢資料
      （基地台位址）及GOOGLE地圖列印資料各1份可參（原審
      卷二第84頁、第91頁），然尚不得以此逕認定被告戴明益
      確實有在85度C附近交付犯案用之槍彈。⑥本院綜合上開理
      由，認此部分應以證人即同案被告張矗夫於初到案時之警
      詢、偵查中及本院審理時之證述較為可採。　
（五）綜上，證人即同案被告張矗夫證述之內容及證人即被告張
      瑞明之證述內容，均有前後不一之瑕疵，互核2人之供述
      內容亦確有曾經串證之高度可能，尚難以此2人之供述認
      定被告戴明益曾持有本案扣案之槍彈，甚至亦不足以認定
      被告戴明益對同案被告張矗夫等人持有槍彈乙事知情。因
      此，檢察官所舉上開證據，不足認定被告戴明益有非法持
      有槍彈之犯行，亦即未能使本院之心證達到確信其為真實
      之程度，應認本案此部分舉證尚有不足，自難據以為被告
      戴明益不利之認定，依首開說明，即應為被告戴明益此部
      分無罪之諭知。   
肆、維持原判決駁回上訴之說明：
一、原審認被告莊貴鈞、張瑞明2人攜帶兇器強盜、無故持有非
    制式手槍及子彈之犯行，犯罪事證明確，分別適用槍砲彈藥
    刀械管制條例第7條第4項、第12條第4項，刑法第330條第1
    項、第28條、第55條、第47條第1項等規定，並以行為人之
    責任為基礎，審酌被告張瑞明前已有強盜之前科，竟仍不知
    悔改，再與被告莊貴鈞等人謀議共同持非制式手槍、子彈強
    盜告訴人張慶昌財物，渠等犯罪之手段實值非難，所為對告
    訴人張慶昌及其家人造成心理之驚嚇非輕，嚴重擾亂社會秩
    序及危害社會治安，實應嚴懲，並衡酌被告莊貴鈞及張瑞明
    坦承全部犯行，且被告張瑞明已與告訴人張慶昌和解，此有
    和解書1紙可稽（原審卷二第123頁），態度尚可。再考量被
    告莊貴鈞、張瑞明之犯罪動機、目的、犯罪手段、參與程度
    、所獲利益、生活狀況及智識程度等一切情狀，分別量處被
    告莊貴鈞共同犯攜帶兇器強盜罪部分有期徒刑8年、被告張
    瑞明共同犯攜帶兇器強盜罪部分有期徒刑8年10月。同時以①
    扣案如附表編號1所示之非制式手槍及子彈，均係槍砲彈藥
    刀械管制條例第4條第1項第1、2款所列未經許可，不得持有
    之違禁物，均應依刑法第38條第1項規定，於被告莊貴鈞、
    張瑞明犯行主文項下均宣告沒收（同案被告張矗夫雖於本院
    審理時供稱：其中有1顆子彈是模型店那種彈殼而已，人家
    打BB彈那種的，裡面沒有火藥，不能擊發云云，然扣案之子
    彈14顆均經內政部刑事警察局以「檢視法」、「試射法」鑑
    定後，並無同案被告張矗夫所述之上開子彈，此部分尚難採
    認。）。至送鑑驗業經試射之子彈，因經試射擊發而喪失子
    彈之作用與性質，已不具殺傷力，其所留彈頭、彈殼亦均非
    違禁物，爰均不另宣告沒收。②被告張瑞明之犯罪所得1萬50
    00元，業經被告張瑞明與告訴人張慶昌達成和解並給付賠償
    金額完畢，有和解書1份附卷足憑（原審卷二第123頁），告
    訴人張慶昌該部分所受損害業已獲得賠償，與實際上返還犯
    罪所得無異。是被告張瑞明已無不法利得，依刑法第38條之
    1第5項規定，爰不予宣告沒收。③扣案之塑膠束帶，雖係供
    被告莊貴鈞等犯本案所使用之物，然非被告莊貴鈞等所有，
    業據被告莊貴鈞於原審審理時供述明確（原審卷二第35頁）
    ；又扣案之外套1件及毛巾1條，非供被告莊貴鈞等犯罪使用
    之物，爰均不予宣告沒收。經核其認事用法，並無不合，所
    為刑之宣告亦係以行為人之責任為基礎，經審酌刑法第57條
    各款所列事項與其他一切情狀後而為，且宣告之刑並無逾越
    法定刑範圍，或有何過輕、過重，或違反比例、公平及罪刑
    相當原則之情形，原審此部分所為刑之宣告及沒收亦堪稱允
    當，應予維持。
二、被告莊貴鈞上訴理由略以：就被告莊貴鈞情節觀之，其是被
    動地應同案被告張矗夫（主謀）之邀而共同參與本案，在許
    多犯案細節的謀劃方面，同案被告張矗夫並沒有完全透漏予
    其知曉，被告莊貴鈞在整起犯罪上的許多階段時間點是當場
    才知道要做去什麼，而後依照同被告張矗夫之指示（去騎哪
    一輛機車、去綑綁何人）而與同案被告張矗夫遂行本案犯罪
    ，被告莊貴鈞是在抵達告訴人張慶昌住處後，見同案被告張
    矗夫取出槍枝後，始知悉同案被告張矗夫的真意是要持槍恐
    嚇告訴人張慶昌，被告莊貴鈞見同案被告張矗夫持槍喝令告
    訴人張慶昌，其在一旁也不敢不聽從同案被告張矗夫之指示
    （去拿尼龍繩綑綁被害人卓淇媚），只能被動地配合同案被
    告張矗夫完成所謀犯罪。是依本案被告莊貴鈞共同謀議之程
    度、犯罪分工之程度、分得贓款之數額，再相較本案主犯即
    同案被告張矗夫之犯行情節 ，被告莊貴鈞之惡性顯然未重
    ，則原審量處該2人之刑度，僅相差10個月，似有違比例原
    則之嫌，而屬過苛等語（本院卷第467頁至第471頁）
三、被告張瑞明上訴理由略以：被告張瑞明就本件事實均始終坦
    承不諱，且同案被告中僅有被告張瑞明向告訴人張慶昌表達
    歉意並給付3萬元予告訴人張慶昌而與其達成和解。反觀，
    同案被告張矗夫、被告莊貴鈞、被告戴明益並未與告訴人張
    慶昌和解，而被告戴明益僅坦承竊盜犯行，矢口否認持有非
    制式手搶、子彈及幫助攜帶兇器強盜犯行。與之相較，被告
    張瑞明積極與告訴人張慶昌達成和解，其犯後態度實非惡劣
    ，顯然於犯罪所生損害之衡量上有輕重之別。故而，原審判
    決量刑不無違反罪刑相當性原則、比例原則及公平原則之拘
    束而陷於刑責偏重過苛之遺憾，應非適法。被告張瑞明尚有
    1名年滿18歲之女及2名甫滿2歲之雙胞胎幼女須扶養，家庭
    收入來源及經濟重擔皆須仰賴被告張瑞明，請從輕量刑等語
    （本院卷第47頁至第55頁）。
四、經查，按刑之量定，為求個案裁判之妥當性，法律賦予法院
    裁量之權。量刑輕重，屬為裁判之法院得依職權自由裁量之
    事項，苟其量刑已以行為人之責任為基礎，並斟酌刑法第57
    條各款所列情狀，在法定刑度內，酌量科刑，如無偏執一端
    ，致明顯失出失入情形，上級審法院即不得單就量刑部分遽
    指為不當或違法。原判決關於科刑之部分，已依刑法第57條
    各款所列情狀審酌，而為量刑之準據，經核並無量刑輕重相
    差懸殊等裁量權濫用之情形，且被告莊貴鈞、張瑞明上訴請
    求從輕量刑之理由，或與客觀事實不符（例如：被告張瑞明
    並未始終坦承犯行，且有串證之行為，犯後態度實屬不佳等
    等），或已為原判決審酌作為量刑之事由（例如：被告張瑞
    明已和解、被告莊貴鈞於本案參與之角色、程度等等）、或
    尚不足以動搖原判決之量刑基礎（例如：被告張瑞明家庭狀
    況等等），均難認為有理由，應予駁回。
五、綜上所述，本案被告莊貴鈞、張瑞明此部分之上訴均無理由
    ，應予駁回。
伍、撤銷改判部分之說明：
一、本院將原判決關於被告戴明益幫助犯攜帶兇器強盜、共同竊
    盜部分及被告莊貴鈞犯罪所得沒收及追徵部分，予以撤銷改
    判之說明：　
（一）原審認被告戴明益係幫助犯攜帶兇器強盜罪、共同竊盜罪
      ，以及就被告莊貴鈞未扣案之犯罪所得7500元諭知沒收及
      追徵，固非無見。然①被告戴明益並不知情本案之槍枝部
      分，因此對同案被告張矗夫以攜帶兇器強盜方式犯案，並
      無預見乙事，業經敘述如前，被告戴明益主觀上所認識並
      幫助之罪名僅為「幫助恐嚇取財」，然正犯即同案被告張
      矗夫等人所實行之罪名為「攜帶兇器強盜罪」，較幫助犯
      即被告戴明益所認識並幫助之罪名為重，屬「幫助之逾越
      」，被告戴明益僅須在其所認識或與正犯實行犯罪重合之
      範圍內負責即可，原審仍論以幫助犯攜帶兇器強盜罪，容
      有未洽。②本案被告戴明益基於幫助恐嚇取財之目的，以
      竊盜機車之方式，得手後，立即提供予他人使用，雖同時
      觸犯竊盜及幫助恐嚇取財2罪名，然其犯罪目的單一，其
      行為著手實行階段為完全同一之行為，一般社會通念應評
      價為一行為，是被告戴明益所犯幫助恐嚇取財及共同竊盜
      二罪，為想像競合犯，原審未依刑法第55條前段之規定，
      從一重之幫助恐嚇取財罪論處，亦有未洽。③又被告莊貴
      鈞供稱其僅分得6000元之不法所得（本院卷第462頁之27
      頁），證人即同案被告張矗夫於本院審理時也證稱被告莊
      貴鈞大概分得6、7000元（本院卷第462頁之25頁），參以
      證人即同案被告張矗夫於本院審理時證稱：被害人張慶昌
      交付之3萬元都是千元鈔，離開現場在車上就分掉了這些
      贓款等語（本院卷第462頁之23頁），則被告莊貴鈞所分
      得之不法所得應係千元紙鈔，衡情被告莊貴鈞及同案被告
      張矗夫上開所述：被告莊貴鈞實際分得6000元乙情，應較
      原審認定之7500元數額，較為合理，是原審認被告莊貴鈞
      之不法所得為7500元，亦有未合之處。④本件被告戴明益
      上訴否認幫助犯攜帶兇器強盜罪，僅承認幫助犯恐嚇取財
      罪，並認應與竊盜罪為想像競合之論罪關係，以及被告莊
      貴鈞於本院審理時否認分得犯罪所得7500元，僅承認分得
      犯罪所得6000元為有理由，原審判決既有上揭違誤之處，
      即屬無可維持，應由本院將原判決關於上揭違誤之處撤銷
      改判，且被告戴明益所定之應執行刑部分，亦因上開部分
      經撤銷而失去依據，應併予撤銷。
（二）爰以被告戴明益之責任為基礎，並審酌被告戴明益前有多次竊盜、違反毒品危害防制條例等前科，素行難謂良好，竟仍不知悔改，明知被告張瑞明等人要恐嚇取財他人，仍幫助被告張瑞明等人犯罪，而下手竊取並立即交付機車供同案被告張矗夫等人使用，所為嚴重擾亂社會秩序及危害社會治安，實應嚴懲，並衡酌被告戴明益坦承全部犯行，惟未與告訴人張慶昌及被害人蕭耀堂和解之犯後態度，再考量被告戴明益之犯罪動機、目的、犯罪手段、參與程度、所獲利益、生活狀況及智識程度等一切情狀，量處如主文欄第2項所示之刑，以示懲儆。 
（三）沒收部分：被告莊貴鈞本案犯罪所得為6000元，並未扣案
      ，應依同法第38條之1第1項前段、第3項規定，分別諭知
      沒收，於全部或一部不能沒收或不宜執行沒收時，均追徵
      其價額。被告戴明益行竊機車使用之自備鑰匙，並未扣案
      ，性質上非違禁物，如予以宣告沒收、追徵，實欠缺刑法
      上之重要性，爰依刑法第38條之2第2項規定，不予宣告沒
      收或追徵。
二、本院將原判決關於被告戴明益非法持有非制式手槍及子彈部
    分予以撤銷改判之說明：
    原審未依前述證據詳加推敲被告戴明益是否有非法持有槍彈
    之犯行，逕以前後不一且有瑕疵之同案被告張矗夫、被告張
    瑞明之供述內容，即就被告戴明益被訴非法持有槍彈部分，
    遽予以論罪，並就附表編號1之違禁物予以宣告沒收，自有
    未洽。被告戴明益以其並未為此部分犯行為由提起上訴，指
    摘原判決此部分不當，為有理由。原判決既有違誤，自應由
    本院將原判決予以撤銷，另為被告戴明益此部分無罪判決之
    諭知。被告戴明益所涉共同非法持有非制式手槍及子彈罪嫌
    部分，既因罪嫌尚有不足而經本院為無罪之諭知，則就扣案
    如附表編號1所示之手槍及子彈，即無庸於被告戴明益主文
    項下宣告沒收，附此敘明。 　　　
陸、按當事人、代理人、辯護人或輔佐人聲請調查之證據，法院
    認為不必要者，得以裁定駁回之。下列情形，應認為不必要
    ：一、不能調查者。二、與待證事實無重要關係者。三、待
    證事實已臻明瞭無再調查之必要者。四、同一證據再行聲請
    者，刑事訴訟法第163條之2定有明文。次按刑事訴訟法第16
    3條之2既賦予法院就當事人聲請調查之證據決定其應否調查
    之權，則法院倘已盡調查之職責，並獲得充分之心證，自無
    就全部聲請之證據，均有一一予以調查之義務，僅就不予調
    查之理由為必要之說明，即屬合法，最高法院著有76年台上
    字第3317號判決意旨可資參照。被告張瑞明雖於本院準備程
    序時聲請傳喚證人張慶昌，待證事實為被告張瑞明沒有叫他
    們去行搶（本院卷第365頁），然被告張瑞明有無唆使同案
    被告張矗夫等人行搶，並非證人張慶昌有親身見聞之事項，
    且本院認被告張瑞明與同案被告張矗夫、被告莊貴鈞等人對
    攜帶兇器強盜之犯行有犯意聯絡及行為分擔乙節，依上開卷
    證資料已可判斷，並已敘明如前，是此部分之事實已臻明瞭
    ，應無再予調查之必要。又被告戴明益及其選任辯護人雖於
    本院準備程序中聲請將同案被告張矗夫所持用之手機送臺灣
    臺中地方檢察署之「數位採證中心」進行數位鑑識，待證事
    實為同案被告張矗夫手機中「所有FACETIME之聯絡人」及 
    「109年6月16日案發前數天之所有通聯紀錄」並無與被告戴
    明益之聯絡紀錄（本院卷第294頁），然本院將上開手機送
    內政部警政署刑事警察局鑑定，該局於110年3月31日以刑研
    字第1100033018號函覆本院「經充電後仍無法開機，故無法
    進行鑑識。」（本院卷第399頁），是此部分顯屬不能調查
    之證據聲請，應予駁回，附此敘明。
柒、據上論斷，應依刑事訴訟法第368條、第369條第1項前段、
    第364條、第299條第1項前段、第300條、第301條第1項，判
    決如主文。
本案經檢察官林裕斌提起公訴，檢察官陳幸敏到庭執行職務。
中    華    民    國    110    年    5    月    13    日
            刑事第十一庭　審判長法　官　張  意  聰
                                法　官　陳  慧  珊
                                法　官　田  德  煙
以上正本證明與原本無異。
被告戴明益不得上訴。
其餘均得上訴。
如不服本判決應於收受送達後二十日內向本院提出上訴書狀，其
未敘述上訴之理由者並得於提起上訴後二十日內向本院補提理由
書（均須按他造當事人之人數附繕本）「切勿逕送上級法院」。

                                書記官  林  賢  慧　　　
中　　華　　民　　國　　110 　年　　5 　　月　　13　　日
　　　　　　　　　　　　　　　　
附錄法條： 
中華民國刑法第320條
意圖為自己或第三人不法之所有，而竊取他人之動產者，為竊盜
罪，處 5 年以下有期徒刑、拘役或 50 萬元以下罰金。
意圖為自己或第三人不法之利益，而竊佔他人之不動產者，依前
項之規定處斷。
前二項之未遂犯罰之。
中華民國刑法第330條
（加重強盜罪）
犯強盜罪而有第 321 條第 1 項各款情形之一者，處 7 年以上
有期徒刑。
前項之未遂犯罰之。
中華民國刑法第346條
意圖為自己或第三人不法之所有，以恐嚇使人將本人或第三人之
物交付者，處6月以上5年以下有期徒刑，得併科3萬元以下罰金
。
以前項方法得財產上不法之利益或使第三人得之者，亦同。
前二項之未遂犯罰之。
槍砲彈藥刀械管制條例第7條第4項
未經許可，持有、寄藏或意圖販賣而陳列第 1 項所列槍砲、彈
藥者，處 5 年以上有期徒刑，併科新臺幣 1 千萬元以下罰金。
槍砲彈藥刀械管制條例第12條第4項 
未經許可，持有、寄藏或意圖販賣而陳列子彈者，處 5 年以下
有期徒刑，併科新台幣 300 萬元以下罰金。

附表：
┌──┬──────────────┐
│編號│應沒收之扣案物              │
├──┼──────────────┤
│一  │非制式手槍1支（含彈匣1個，槍│
│    │枝管制編號：0000000000號）及│
│    │子彈9顆。                   │
├──┼──────────────┤
│二  │蘋果牌行動電話1支（含門號098│
│    │0-000000號SIM卡1張）。      │
├──┼──────────────┤
│三  │新臺幣100元。               │
└──┴──────────────┘